【裁判字號】    95,小上,32
【裁判日期】    950516
【裁判案由】    侵權行為損害賠償
【裁判全文】
臺灣桃園地方法院民事裁定              95年度小上字第32號
上  訴  人  第一商業銀行股份有限公司
法定代理人  甲○○
訴訟代理人  乙○○
被  上訴人  嚴鴻禎即福太醫院
上列當事人間侵權行為損害賠償事件，上訴人對於民國95年2 月
10日本院桃園簡易庭94年度桃小字第1936號第一審小額民事判決
提起上訴，本院裁定如下：
    主  文
上訴駁回。
第二審訴訟費用新臺幣壹仟伍佰元由上訴人負擔。
    理  由
一、按對於小額程序之第一審裁判之上訴或抗告，非以其違背法
    令為理由，不得為之；上訴狀內應記載上訴理由，表明（一
    ）原判決所違背之法令及其具體內容、（二）依訴訟資料可
    認為原判決有違背法令之具體事實。民事訴訟法第436 條之
    24 第2項、第436 條之25分別定有明文。所謂判決有違背法
    令，乃指判決不適用法規或適用不當，為同法第468 條所明
    定，此亦為小額事件之上訴程序所準用（民事訴訟法第436
    條之32第2 項參照）。而以判決有不適用法規或適用不當為
    上訴理由時，其上訴狀或理由書應有具體之指摘，並揭示該
    法規之條項或內容，若係成文法以外之法則，應揭示該法則
    之旨趣，倘為司法院解釋或最高法院之判例，則應揭示該判
    解之字號或其內容，如依民事訴訟法第469 條所列第1 款至
    第5 款理由提起上訴時（第6 款未準用，參照民事訴訟法第
    436 條之32第2 項規定），其上訴狀或理由書應揭示合於該
    條款之事實，上訴狀或理由書如未依此項方法表明者，即難
    認為已對原判決之違背法令有具體之揭示，其上訴自難認為
    合法，最高法院71年台上字第314 號判例可資參照。再上訴
    不合法者，第二審法院應以裁定駁回之，民事訴訟法第444
    條第1 項前段、第436 條之32第2 項亦有明文規定。
二、上訴人上訴理由主張：（一）所謂受僱人，必非僅限於僱傭
    契約所稱之受僱人，凡客觀上被他人使用為之服勞務而受其
    監督者均係受僱人；且受僱人執行職務不法侵害他人權利之
    行為，不以受僱人執行職務範圍內之行為為限，並包括與執
    行職務相牽連或職務上予以機會之行為在內。被上訴人之受
    僱人既蓋章收受掛號信件，即有事實上受領能力，當然要盡
    善良管理人之注意義務；況倘無此簽收行為，自不可能發生
    系爭信用卡遭冒用之結果，依民法第184 條侵權行為之法理
    ，自應負損害賠償責任。（二）被上訴人櫃檯人員簽收系爭
    掛號郵件後，究竟交付何人？被上訴人對此部分無法提出證
    明，事涉被上訴人內部管理制度，上訴人縱已極盡注意，亦
    無從加以防範，原審卻認此部分應由上訴人提出證明，其立
    論基礎顯然與經驗法則相悖。（三）被上訴人及其受僱人未
    點收掛號信件在先，收受掛號信件後又未盡保管責任而遺失
    系爭掛號郵件，此為被上訴人受僱人執行職務時之過失行為
    至為顯見，且如無此過失行為，自不可能發生系爭信用卡遭
    冒用之結果，難謂無因果關係，被上訴人就監督其受僱人職
    務上之執行未盡相當之注意，依同法第188 條第1 項之規定
    ，上訴人請求被上訴人負損害賠償責任並非無理由。（四）
    本案係因被上訴人之收發人員執行職務時疏於注意義務，未
    確實判斷應否收受系爭掛號信件在先，復又未確實將簽領下
    來之信件妥善保存或退回郵局或交予郵件本人所致，該情形
    對於依約寄發該信函之上訴人而言，縱已極盡注意，亦無從
    加以防範；是以被上訴人之受僱人因執行職務之過失，與遭
    不明人士冒領、刷卡消費，致上訴人受有損害，不無相當因
    關之關係，被上訴人應負損害賠償責任云云。是原審判決之
    認定自有違誤等語，上訴聲明請求廢棄原判決云云。
三、經查，本件上訴人對於小額程序之第一審判決提起上訴，核
    其上訴理由狀所載內容，並未依民事訴訟法第436 條之24及
    436 條之25等規定，具體說明原判決有何不適用法規或適用
    法規不當之情形，並揭示該法規之條項或其內容，及合於民
    事訴訟法第469 條所列各款之事實，僅就原審法院取捨證據
    、認定事實之職權行使，指摘其為不當，自難認對該判決之
    如何違背法令已有具體之指摘，揆諸前揭說明，應認其上訴
    為不合法，應予駁回。末以，依同法第436 條之32第1 項準
    用第436 條之19規定，併予確定本件訴訟費用額如主文第2
    項所示。
四、依民事訴訟法第436 條之32第1 項、第2 項、第436 條之19
    、第444 條第1 項前段、第95條、第78條，裁定如主文。
中    華    民    國    95    年    5     月    16    日
                  民事第三庭  審判長法  官  潘進柳
                                    法  官  周玉群
                                    法  官  張益銘
以上正本係照原本作成。
不得抗告。
中    華    民    國    95    年    5    月    16     日
                                    書記官  陳純姃


司法院資訊處製作；財團法人民間司法改革基金會備份。
